【裁判字號】    97,上易,23
【裁判日期】    970305
【裁判案由】    恐嚇等
【裁判全文】
臺灣高等法院臺南分院刑事判決          97年度上易字第23號
上  訴  人
即  被  告  甲○○
選任辯護人  張文嘉律師
上列上訴人因恐嚇等案件，不服臺灣台南地方法院96年度易字第
267號中華民國96年11月28日第一審判決（ 起訴案號：臺灣台南
地方法院檢察署95年度偵字第1625號），提起上訴，本院判決如
下：
    主  文
上訴駁回。
    事  實
一、甲○○與丁○○○、丙○○為鄰居關係，雙方因房屋修建問
    題而有不睦，民國（下同）95年6月22日上午10時許 ，丁○○○ 、丙○○於其臺南縣永康市○○路480號房屋外牆即甲○○房屋增建處之不特定人得以共見共聞處所，再度因房屋
    修建問題與甲○○發生爭執。甲○○竟基於公然侮辱之犯意
    ，公然向在場之丁○○○、丙○○侮罵稱：「幹你娘」、「
    幹你祖媽」、「幹你娘GY」（台語發言）等語。附近鄰居聽
    聞上開爭執後，乃報警到場處理。詎甲○○於警察離去後，
    氣猶未消，另行基於恐嚇之犯意，以加害身體之事向丙○○
    恐嚇稱：「你如果不走，我就要打你」等語，並作勢威嚇丙○○，使丙○○因而心生畏懼致生危害於安全。
二、案經丁○○○、丙○○訴由臺南縣警察局永康分局報告臺灣
    臺南地方法院檢察署檢察官偵查起訴。
    理  由
一、認定犯罪所憑之證據及理由
（一）被告坦承於前揭時、地在現場與告訴人丁○○○及丙○○
      發生爭執之事實（見原審卷38頁、本院卷97年1月30日筆
      錄）。
（二）證人即告訴人丁○○○之證述（見原審卷47至50、56頁）
      。
（三）證人即告訴人丙○○之證述（見原審卷47至47頁）。
（四）證人吳思賢之證述（見95年他字第3398號卷21頁，原審卷
      38至42、54頁）。
（五）證人洪雅玲之證述（原審卷42至44、54 頁）。
二、對於被告及其選任辯護人辯解本院不採的理由
（一）被告及其選任辯護人辯解要旨
    １被告矢口否認有何公然侮辱及恐嚇犯行，辯稱：他只是講
      話聲音比較大聲一點 ，並沒有罵告訴人2人，亦未恐嚇告
      訴人丙○○，且證人吳思賢及洪雅玲均未在事發現場，證
      述內容均不可採云云。
    ２被告選任辯護人另為被告辯稱本件發生爭執之地點並非為
      不特定多數人可共見共聞之處所等語。
（二）不採的理由
    １被告之犯行，業據證人即告訴人丁○○○、丙○○於原審
      法院證述綦詳，核與證人洪雅玲於原審及證人吳思賢於檢
      察官偵查中及原審法院證述情節相符，被告所辯，顯係卸
      責之詞，不足採信。
    ２本件事發地點，係告訴人住處外之被告房屋欲增建之地基
      ，當時在場施工之工人及鄰居皆得以見聞，此由本件係由
      附近鄰居見聞後報警處理之情形即可證之，則本件被告辱
      罵告訴人2人之地點， 自而為不特定多數人可共見共聞之
      處所，被告辯護人前述之所辯，亦無足採。
    ３證人即被告表弟賴明山雖證稱他並未聽到被告罵三字經，
      亦未聽到被告出言恐嚇等語（見原審卷50至54頁）。惟證
      人賴明山同時證稱：「當時他在旁邊角落，距離雙方有段
      距離，沒有聽清楚雙方在說什麼，但是有聽到雙方大小聲
      」等語，足見證人賴明山既聽不清楚雙方爭吵時所言為何
      ，自不得據為被告有利之認定。
    ４又證人即當時為被告施工之乙○○證稱：「現場因為施工
      ，所以很吵，沒有注意他們吵架的內容，沒有印象警察走
      之後他們有無在吵，我工作做完之後就走了」等語（見本
      院卷97年2月20日筆錄） ，因證人乙○○並未注意，其證
      言亦不得採為被告有利之認定。再者證人乙○○雖證稱：
      「告訴人從大門進來」云云，然為告訴人等所否認，且與
      依前述證據認定之事實不符，審酌證人乙○○於本件案件
      因其本身正在灌漿施工之關係均不甚注意，及其回答此問
      題，比起回答其他問題更為遲疑一些，證人乙○○此部分
      之證述，應與事實不符而不可採。
    ５綜上所述，被告及其辯護人之所辯均無可採，本件事證明
      確，被告公然侮辱及恐嚇之犯行均堪認定，應依法論科。
三、論罪科刑之理由
（一）核被告所為，係犯刑法第305條之恐嚇罪及同法第309條第
      1項之公然侮辱罪 。被告以一公然侮辱行為觸犯公然侮辱
      告訴人丙○○、丁○○○二罪名，為想像競合犯，應從一
      情節重處斷。被告所犯上開恐嚇及公然侮辱二罪間，犯意
      各別，行為分殊，應分論併罰之。
（二）被告上開犯行 ，犯罪時間在96年4月24日以前，合於減刑
      條件， 應均依中華民國96年罪犯減刑條例第2條第1項第3
      款、第7條、第9條規定減輕其刑，並諭知易科罰金之折算
      標準。
（三）被告本件犯罪時之刑法第41條第1項前段規定： 「犯最重
      本刑為5年以下有期徒刑以下之刑之罪，而受6個月以下有
      期徒刑或拘役之宣告，因身體、教育、職業、家庭之關係
      或其他正當事由，執行顯有困難者，得以1元以上3元以下
      折算一日，易科罰金。」又被告行為時之易科罰金折算標
      準，修正前罰金罰鍰提高標準條例第2條前段 （現已刪除
      ）規定，就其原定數額提高為100倍折算1日，則本件被告
      行為時之易科罰金折算標準，應以銀元300元折算1日，經
      折算為新臺幣後，應以新臺幣900元折算為1日。惟94 年2
      月2日修正公布並於95年7月1日施行之刑法第41條第1項前
      段則規定：「犯最重本刑為五年以下有期徒刑以下之刑之
      罪，而受六個月以下有期徒刑或拘役之宣告者，得以新臺
      幣一千元、二千元或三千元折算一日，易科罰金。」比較
      修正前後之易科罰金折算標準，以95年7月1日修正公布施
      行前之規定，較有利於被告，則應依刑法第2條第1項前段
      ，適用修正前刑法第41條第1項前段規定 ，定其折算標準
      。
（三）原審依上開事證，適用前述法律，並審酌被告因修建房屋
      之細故， 對告訴人2人口出穢言並出言恐嚇告訴人丙○○
      ，且於偵查中及審理時均矢口否認犯行，至今亦未與告訴
      人2人達成和解 ，犯後態度欠佳等情，兼衡被告之品行、
      生活狀況、智識程度、犯罪之動機、目的、手段及犯罪時
      所受之刺激等一切情狀，公然侮辱罪部分量處被告拘役30
      日，減為拘役15日；恐嚇罪部分量處被告拘役59日，減為
      拘役29日（因刑之減輕而有未滿一日之時間，不算，刑法
      第72條定有明文，59日減輕一半為29.5日，未滿一日不算
      ，故為29日，原審判決漏未說明，應予糾正。）；並定應
      執行刑為拘役43日，且均諭知易科罰金之折算標準為以銀
      元參百元即新台幣玖百元折算壹日。經核認事用法均無不
      合，量刑亦屬妥當，被告上訴否認犯罪，為無理由，應予
      駁回。
四、適用之法律：
    刑事訴訟法第368條。
本案經檢察官吳忠賢到庭執行職務。
中    華    民    國    97    年    3     月    5     日
                  刑事第三庭    審判長法  官  陳義仲
                                      法  官  宋明蒼
                                      法  官  蔡勝雄
以上正本證明與原本無異。
不得上訴。
                                      書記官  汪姿秀
中    華    民    國    97    年    3     月    5     日
附錄本案論罪科刑法條：
中華民國刑法第305條
以加害生命、身體、自由、名譽、財產之事，恐嚇他人致生危害
於安全者，處2年以下有期徒刑、拘役或3百元以下罰金。
中華民國刑法第309條第1項
公然侮辱人者，處拘役或 3 百元以下罰金。


司法院資訊處製作；財團法人民間司法改革基金會備份。
